臺灣板橋地方法院交通事件裁定　　　　99年度交聲字第4515號
原處分機關　交通部公路總局臺北區監理所蘆洲監理站
異　議　人　蕭俊富
即受處分人
上列受處分人即異議人因違反道路交通管理處罰條例案件，對於
交通部公路總局臺北區監理所蘆洲監理站民國99年11月22日所為
之北監蘆字第裁46-C00000000號裁決處分，聲明異議，本院裁定
如下：
    主  文
原處分撤銷。
蕭俊富汽車駕駛人，行經有燈光號誌管制之交岔路口闖紅燈，處
罰鍰新臺幣壹仟捌佰元，並記違規點數點。
    理  由
一、原處分意旨略以：異議人即受處分人蕭俊富於民國98年3 月
    11日上午11時45分許，騎乘其所有車牌號碼GAA-386 號重型
    機車自臺北縣三重市（現改制為新北市三重區○○○路往重
    陽路方向行駛，行經自強路與後竹圍街交岔路口，經臺北縣
    政府（現改制為新北市政府）警察局三重分局厚德派出所執
    勤員警認有「駕車行經有燈光號誌管制之交岔路口闖紅燈」
    （直行）之交通違規行為，乃予攔停舉發，嗣異議人提出申
    訴，經原處分機關函請舉發機關查證後仍認異議人違規屬實
    ，且已逾應到案日期，原處分機關乃依道路交通管理處罰條
    例第53條第1 項、第63條第1 項第3 款（原裁決書漏載「第
    3 款」）及違反道路交通管理事件統一裁罰基準表等規定，
    裁處罰鍰新臺幣（下同）2700 元，並記違規點數3 點。
二、異議人異議意旨略以：伊於遭舉發當日無闖紅燈，且伊於遭
    舉發當日上午12時後始自臺北縣三重市（現改制為新北市三
    重區○○○街41號4 樓議員鄭金隆服務處離開，惟系爭臺北
    縣政府（現改制為新北市）警察局舉發違反道路交通管理事
    件通知單（北縣警交大字第C00000000 號）上所載之違規時
    間原為12時45分，嗣經員警自行塗改為11時45分，則舉發員
    警連近在咫尺的手錶時間皆會看錯，當時車流量大，不難想
    像員警有誤認異議人闖紅燈之嫌；又倘若異議人當時有闖紅
    燈，然伊僅以時速20至30公里行駛，員警並未當場攔停舉發
    ，實有違經驗法則；另警方未提供監視器錄影畫面以證明伊
    有違規事實，自應為有利於異議人之認定，據此，聲明異議
    ，請求撤銷原處分云云。
三、按汽車駕駛人，行經有燈光號誌管制之交岔路口闖紅燈者，
    處1,800 元以上5,400 元以下罰鍰；又汽車駕駛人有第53條
    情形者，除依原條款處罰鍰外，記違規點數3 點；道路交通
    管理處罰條例第53條第1 項、第63條第1 項第3 款分別定有
    明文規定；次按駕駛人駕駛汽車，應遵守道路交通標誌、標
    線、號誌之指示，道路交通安全規則第90條亦規定甚明；再
    行為人駕駛機器腳踏車，行經有燈光號誌管制之交岔路口闖
    紅燈行駛，經警舉發，而在舉發通知單上所載之應到案日期
    前到案聽候裁決或提出申訴，然經處罰機關調查後仍認定有
    上開違規行為者，依違反道路交通管理事件統一裁罰基準及
    處理細則第2 條第2 項所定之違反道路交通管理事件統一裁
    罰基準表之規定，應裁處1800元罰鍰，並記違規點數3 點；
    經查：
(一)、異議人蕭俊富於98年3 月11日12時45分許（系爭舉發通知單
    誤載為11時45分，詳後述），騎乘其所有之車牌號碼GAA-38
    6 號重型機車，沿臺北縣三重市（現改制為新北市三重區○
    ○○路○ 段往1 段方向行駛，途經自強路與後竹圍街交岔路
    口，經警認有「闖紅燈（自強路直行）」之違規行為，由臺
    北縣政府（現改制為新北市政府）警察局三重分局執勤員警
    攔停掣單舉發乙節，有臺北縣政府（現改制為新北市政府）
    警察局北縣警交大字第C00000000 號舉發違反道路交通管理
    事件通知單附卷可稽。
(二)、異議人雖以前詞置辯，否認有何交通違規情事，然：現場目
    擊證人即臺北縣政府（現改制為新北市政府）警察局三重分
    局警備隊員警邱振維於本院調查中到庭具結後證稱略以：「
    （問：因為舉發異議人在98年3 月11日11時45分，在自強路
    直行與後竹圍街的交岔路口處有闖紅燈的交通罰單填單人上
    的職戳章是你的名義，本件罰單是否是你所舉發的？）是的
    。」、「（問：請陳述舉發的過程？）我在自強路三段跟後
    竹圍街口，我是在後竹圍街路中間，當時我的行向是綠燈，
    我這方向是綠燈，則自強路三段是紅燈，我看到一台車由右
    往左過去，直到有過忠孝路再將他攔停下來，但是幾號我忘
    了，攔停下來我跟他說先生你闖前面第二個紅燈，他好像說
    他沒有注意到之類的，我印象中他就沒有跟我說話了，這罰
    單他後來有簽名。」、「（問：當時你發現異議人時，你的
    號誌為何？）當時我的行向是綠燈。」、「（問：你的行向
    既然是綠燈，你怎麼會停在原地？）因為我在等闖紅燈的過
    去，我的習慣是我的行向是綠燈，我會等變黃燈才走，這樣
    我可以攔停闖紅燈的人，當時我的行向是綠燈，而我就注意
    在看自強路的號誌燈行向，因為這樣我就可以抓闖紅燈，所
    以我可以追上去，當時就是這種情況底下有人闖紅燈過去，
    所以我就跟上去，之後將他攔停。」、「（問：你當時在該
    路口，綠燈已經多久了？）我不確定多久，但有一陣子了，
    也就是並非剛剛綠燈可以起步而已。」、「（問：你的行向
    已經黃燈？）也還沒有。」、「（問：所以你確定異議人當
    時闖紅燈？）我確定。」等語（見本院100 年1 月3 日訊問
    筆錄），茲證人邱振維員警就本件舉發違反道路交通管理事
    件通知單上所載之違規時間98年3 月11日11時45分，雖容有
    誤會（此部份詳如後述），應予更正，然證人邱振維就其舉
    發當時所見狀況，詳述係因員警之職務關係，因於騎車上路
    時，刻意留意週遭車輛動向，且確認本身行向係號誌綠燈時
    ，有無與其行向垂直之用路人有何闖越號誌紅燈之交通違規
    情事，因而於上開地點，目擊本件交通違規事件併予舉發，
    其就所證述目擊異議人闖紅燈情事之過程，證述內容連續完
    整，且與事理無違，原難僅因其就本件舉發違反道路交通管
    理事件通知單上所載之違規時間有所誤會，即認其舉發有誤
    ，況證人邱振維員警既確認其斯時行向為號誌綠燈，則其證
    述斯時與其行向垂直之異議人的號誌燈乃屬紅燈，而異議人
    仍有自證人邱振維員警前方直行經過，異議人乃屬闖紅燈乙
    節，即與事理無悖，且證人邱振維員警就異議人遭舉發斯時
    究竟有無闖紅燈之情節，以證人邱振維員警與異議人遭舉發
    斯時之相對位置而言，證人邱振維員警亦應理無誤判之虞，
    兼衡證人乃到庭簽立證人結文具結其證述之真實性，且在負
    擔偽證罪之心理處罰狀態下，仍證述受處分人確有前揭違規
    事實等語明確，俱堪認證人邱振維之證言為真實。
(三)、又證人朱裕隆於本院調查中到庭結證稱：我在98年3 月11日
    在鄭金隆服務處一直到中午12時左右才離開，而異議人是在
    中午12時5 分左右才離開，異議人離開的時間應該是過了中
    午12時，因為在3 月12日星期四異議人有打電話給我，說昨
    天我們幾點離開辦公室的，所以我印象深刻，因為3 月11日
    是星期三，而每星期三固定我都會跟鄭金隆作選民服務，我
    們服務絕對是9 點到12點，一定到12點才會離開，選民服務
    在五華街鄭金隆的服務處提供，結束時間是12點，所以我們
    一定在結束時間12點以後才會離開服務處，所以異議人當時
    如果會被警察攔停，應該是12點以後的事情等語（見本院10
    0 年1 月3 日訊問筆錄），足徵異議人之本件交通違規時間
    應為98年3 月11日12時45分，據此，前開舉發違反道路交通
    管理事件通知單上所載之違規時間98年3 月11日11時45分，
    即有誤會，應予更正，併此敘明。
(四)、至異議人質疑伊僅以20至30公里時速行駛，舉發員警看到異
    議人有闖紅燈等情，並未當場攔車舉發，鳴笛阻止，實有違
    經驗法則云云，惟查，本件違規處係處自強路與後竹圍街交
    岔路口，因該路口車流量大，執勤員警遂於距後竹圍街約30
    0 公尺處，在雙方安全無虞下，方予以攔停，舉發過程並無
    不當，此有臺北縣政府（現改制為新北市政府）警察局三重
    分局98年5 月20日北縣警重交申字第0980023980號函附卷可
    參，則舉發員警因鑑於道路交通安全，而未於交通違規地點
    當地即予攔停交通違規人，自與事理無違，異議人以前詞置
    辯，尚難憑採。
(五)、異議人雖復質疑舉發員警未能提出其他證據為憑云云，然警
    方取締交通違規事件，其以照相、錄影方式取證者，固足為
    違規之證明，惟警員當場舉發者，舉發之員警本身之目睹、
    耳聞，亦為違規人違規之證明，非必所有之違規事件，均須
    有照相或錄影方足為違規之證據，況就「闖紅燈」之違規事
    實，係發生在一瞬之間，一逝即過，若要求警方舉發「闖紅
    燈」之違規，均需以照片為證，非但造成執行交通勤務之窒
    礙難行，亦無異架空保障一般民眾行車安全之目的，即非必
    所有交通違規事件，均需有照片或其他書面資料方足為違規
    之證據，且本件係警方在執行勤務時，親見異議人駕車有闖
    越紅燈情事，要難強以警員必須提出攝影等物證為佐，亦屬
    當然之理，是本件縱無舉發照片、錄影為佐證，然異議人之
    違規行為既經本件製單之員警於本院調查時結證在卷，亦為
    證據方法之一種，且其所述內容尚無違背經驗法則之處，而
    本案之執勤警員本其維護交通秩序、安全職責所為之舉發，
    自應受到合法、正確之推定，證人即舉發員警復與異議人並
    不相識，毫無怨懟，理無自陷於偽證罪之重罪追訴而構詞誣
    陷異議人之理；此外，於本件卷存證據資料內亦無足以令人
    顯信證人邱振維員警所述為不可採之品行證據或前科證據存
    在，俱徵證人即員警邱振維所為證述應屬非虛，而為可採。
(六)、惟按本條例所定罰鍰之處罰，受處罰人接獲違反道路交通管
    理事件通知單後，於15日內得不經裁決，逕依第92第3 項之
    罰鍰基準規定，向指定之處所繳納結案；不服舉發事實者，
    應於15日內向處罰機關陳述意見；其不依通知所定期限前往
    指定處所聽候裁決，且未依規定期限繳納罰鍰結案或向處罰
    機關陳述意見者，處罰機關得逕行裁決之，道路交通管理處
    罰條例第9 條第1 項定有明文；茲本件異議人前開交通違規
    事件之應到案日期為98年3 月26日前，此核諸前揭本件舉發
    違反道路交通管理事件通知單上之記載甚明，又異議人於收
    受本件舉發通知單後之98年3 月24日即向原處分機關提出陳
    述意見書，有異議人所提出陳述意見書上所蓋原處分機關之
    收狀日期戳印在卷可稽，是異議人顯尚未逾越應到案期限（
    98年3 月26日）即向原處分機關陳述意見，詎原處分機關誤
    認異議人逾越應到案期限60日以上，遽依違反道路交通管理
    事件統一裁罰基準表之規定，裁處異議人最高額罰鍰2700元
    ，自有未洽。
四、綜上所述，本件異議人確有駕車行經有燈光號誌管制之交岔
    路口闖紅燈之違規事實，事證認定如前，異議人辯稱其並未
    闖紅燈而提出異議，固屬無理由，惟原處分既有上開可議之
    處，自應由本院撤銷原處分，另裁定如主文第二項所示，以
    昭審慎。
據上論斷，應依道路交通事件處理辦法第19條前段，裁定如主文
。
中    華    民    國    100    年    1     月    6    日
                  交通法庭    法  官  陳明偉
上列正本證明與原本無異。
如不服本裁定，應於裁定送達後5 日內敘明抗告理由，向本院提
出抗告狀。
                              書記官  陳玉心
中    華    民    國    100   年    1     月     6    日